【裁判字號】    89,易,523
【裁判日期】    890807
【裁判案由】    侵占
【裁判全文】
臺灣臺中地方法院刑事判決                        八十九年度易字第五二三號
    公  訴  人  臺灣臺中地方法院檢察署檢察官
    被      告  乙○○
右列被告因偽造有價證券等案件，經檢察官提起公訴 (八十八年度偵緝字第九三七號
)，本院判決如左：
    主  文
乙○○無罪。
    理  由
一、公訴意旨略以：乙○○於八十八年一月底，在台中縣神岡鄉拾獲戊○○所簽發如
    附表編號一所示面額新台幣（下同）一萬二千一百元之支票後，竟意圖為自己不
    法之所有，侵占入己，並交付與張錦貴以支付房租，張錦貴並退給乙○○差額八
    千元，嗣經張錦貴提示該支票，因該支票經戊○○於八十八年二月十日辦理掛失
    止付而退票，因認被告涉有侵占遺失物罪嫌。
二、按犯罪事實應依證據認定之，無證據不得推定其犯罪事實。又不能證明被告犯罪
    或其行為不罰者，應諭知無罪之判決，刑事訴訟法第一百五十四條、第三百零一
    條第一項定有明文。且認定不利於被告之事實，須依積極證據，苟積極證據不足
    為不利於被告事實之認定時，即應為有利於被告之認定，更不必有何有利之證據
    ；又事實之認定應憑證據，如未能發現相當之證據，或證據不足以證明，自不能
    以推測或擬制之方法以為裁判之基礎；另告訴人之告訴，係以使被告受刑事訴追
    為目的，是其陳述是否與事實相符，仍應調查其他證據以資審認，分別有最高法
    院三十年上字第八一六號、四十年台上字第八六號、五十二年台上字第一三○○
    號判例可資參照。
三、公訴意旨認被告乙○○涉有侵占遺失物罪，無非以附表編號一之系爭支票係戊○○於八十八年一月底簽發後，於八十八年二月初要拿給他人時發現不見，戊○○
    並未交付系爭支票給被告等情，已據戊○○陳明，復有支票、退票理由單、遺失
    票據申報書等影本附卷可大稽。訊據被告乙○○，坦承交付系爭支票與張錦貴，
    惟矢口否認有何犯行，辯稱是戊○○所交付云云。經查：
(一)戊○○於本院審理時，指稱系爭支票與另張即附表編號二之支票同時開立，係以
    前員工即證人丙○○向其借款一萬五千元所開立，係於八十八年一月底簽發後，
    於八十八年二月一日要拿給丙○○人時發現不見，係於神岡鄉○○路神岡國小附
    近遺失，遺失時二張支票同放在支票夾，二張支票同時遺失等語。惟證人丙○○
    於本院作證，具結指稱伊於八十八年二月底離職，離職時向戊○○借款一萬五千
    元(其後改稱常向戊○○借款，但未借過一萬五千元那麼多錢)，迄未拿到借款等
    語，與戊○○所稱係於八十八年一月底向其借款不符。又戊○○既於八十八年二
    月一日在神岡鄉○○路神岡國小遺失上開二張支票，二張支票又放在支票夾，支
    票夾既未遺失，僅二張支票遺失，如同時遺失在神岡鄉○○路神岡國小附近，該
    處係神岡鄉車水馬龍繁華之街道，二張支票同時遺失，同時為被告乙○○所拾獲
    ，衡諸常情機率甚低。
(二)戊○○於本院審理中，一再指稱不認識被告乙○○，證人即曾在戊○○處受僱之
    丙○○、丁○○及被告女友甲○○則一致具結，證稱戊○○確於八十八年一月底
    曾與被告在戊○○工廠見面，係與甲○○、丁○○一起至工廠找丙○○，在該次
    之前，被告與戊○○確已見過二、三次等語，且被告供稱戊○○工廠有堆高機、
    三噸半貨車等情，並據證人丙○○、丁○○具結屬實在卷，戊○○諉稱不識被告
    乙○○，尚無可採。
(三)證人丁○○、丙○○一致具結證稱，系爭票據開立後，戊○○曾透過丁○○、丙○○向被告要取回系爭票據，丙○○並證稱在支票退票後，戊○○曾提到將系爭
    支票交付被告，委託被告購物，被告未依約購物，要求被告將票退回，不然要報
    遺失等情，顯見系爭支票確係戊○○交付被告。至於交付原因究為被告所抗辯之
    丁○○欠款向戊○○借票清償三千元、另一萬二千一百元係代為調現，或丙○○
    所稱係戊○○委託被告購物乙節，於本案侵占犯行之認定無涉，茲不加以論述。
    另被告房東張錦貴之證詞與被告供詞間有所出入部分，因尚乏積極證據足資認定
    被告確有侵占犯行，被告之抗辯或反證縱屬虛偽，仍不能以此資為積極證據應予
    採信之理由 (最高法院三十年上字第四八二號判例意旨參照)，亦無加以認定何
    者為真之必要，核併敘明。
(四)綜上所述，被害人戊○○既認識被告，且確有於八十八年一月底將系爭票據連同
    附表編號二之支票交付被告，系爭票據既非遺失物，自不生侵占問題。此外，復
    查無積極證據足堪認定被告有何侵占系爭票據犯行，犯罪既屬不能證明，揆諸上
    開說明及判例意旨，為昭審慎，自應為被告無罪之諭知。
據上論斷，應依刑事訴訟法第三百零一條第一項，判決如主文。
中      華      民      國    八十九    年      八      月      七      日
                                臺灣臺中地方法院刑事第四庭
                                  法  官  陳  學  德
右正本證明與原本無異。
如不服本判決，應於判決送達後十日內向本院提出上訴狀，上訴於臺灣高等法院臺中
分院( 須附繕本 )。
                                  書記官
中      華      民      國    八十九    年      八      月      八      日
┌────────────────────────────────────
│  附  表
├────┬──────┬────┬────────┬────────┬─
│  編號  │付  款  人  │發票人  │  支票號碼      │金額(新台幣:元) │備
├────┼──────┼────┼────────┼────────┼─
│  一    │台中商業銀行│戊○○  │  0000000│一萬二千一百元  │
│        │營業部      │        │                │                │
├────┼──────┼────┼────────┼────────┼─
│  二    │台中商業銀行│戊○○  │  0000000│三千元          │
│        │營業部      │        │                │      │
└────┴──────┴────┴────────┴────────┴─


司法院資訊處製作；財團法人民間司法改革基金會備份。
